臺灣臺中地方法院刑事判決
111年度訴字第1121號
公  訴  人  臺灣臺中地方檢察署檢察官
被      告  朱暄禾



上列被告因違反藥事法案件，檢察官提起公訴（111年度偵字第7
479號）後，聲請改依協商程序而為判決，本院判決如下：
    主    文
朱暄禾犯藥事法第八十二條第一項之輸入禁藥罪，處有期徒刑貳
月；緩刑貳年，並應於本案判決確定後陸個月內向公庫支付新臺
幣參萬元。
    犯罪事實及理由
一、本件犯罪事實及證據：除證據部分，補充：被告於本院準備
    程序中之自白，餘均引用起訴書之記載（如附件）。
二、按違禁物係指依法令禁止製造、運輸、販賣、持有及行使之
    物而言。藥事法對偽藥及禁藥，並無禁止持有規定，則除其
    他法令另有禁止製造、運輸、販賣、持有及行使規定外（如
    安非他命，麻醉藥品管理條例第13條規定，不得非法輸入、
    製造、運輸、販賣、持有、施打或吸用，屬違禁物），偽藥
    及禁藥，並非均屬違禁物（最高法院85年度台上字第4545 
    號判決意旨參照）。是本件被告所輸入含有尼古丁成分之電
    子菸補充液，固屬藥事法所定之禁藥，然揆諸首揭實務見解
    ，非屬刑法上所規範之違禁物，即無應依刑法第38條第1項
    予以諭知沒收之問題，起訴書亦未聲請宣告沒收，復經財政
    部關務署臺北關函覆本院，本件扣案物仍扣於該關所轄扣押
    倉，待本件判決確定後，即應依海關緝私條例之相關規定予
    以沒入等情，有該關民國111年6月9日北普竹字第111103007
    5號函在卷可稽，此部分業經公訴檢察官斟酌、協商，附此
    敘明。
三、本件經檢察官與被告於審判外達成協商之合意且被告已認罪
    ，其合意內容為：被告願受科刑範圍為有期徒刑2月，緩刑2
     年，並應於判決確定後6 個月內向公庫支付新臺幣3萬元之
    宣告。經查，上開協商合意並無刑事訴訟法第455 條之4第1
     項所列情形之一，檢察官聲請改依協商程序而為判決，本
    院爰不經言詞辯論，於協商合意範圍內為協商判決，合予敘
    明。
四、應適用之法條：刑事訴訟法第455 條之4 第2 項、第455 條
    之8 、第454 條第2 項，藥事法第82條第1 項，刑法第11條
    前段、第74條第1 項第1 款、第2 項第4 款。
五、本判決除有刑事訴訟法第455 條之4 第1 項第1 款、第2 款
    、第4 款、第6 款、第7 款所定情形之一，或違反同條第2
    項規定者外，不得上訴。
六、如不服本判決，應於收受送達後20日內向本院提出上訴書狀
    （應敘述具體理由並附繕本）。上訴書狀如未敘述理由，應
    於上訴期間屆滿後20日內補提理由書於本院。
中　　華　　民　　國　　111 　年　　6 　　月　　30　　日
                  刑事第六庭    法  官  戰諭威
以上正本證明與原本無異。
                                書記官  譚系媛
中　　華　　民　　國　　111 　年　　6 　  月    30    日
　　　　　　　　　
附錄本案論罪科刑法條：　　　　　　　　　
藥事法第82條：
製造或輸入偽藥或禁藥者，處10年以下有期徒刑，得併科新臺幣
1億元以下罰金。
犯前項之罪，因而致人於死者，處無期徒刑或10年以上有期徒刑
，得併科新臺幣2億元以下罰金；致重傷者，處7年以上有期徒刑
，得併科新臺幣1億5千萬元以下罰金。
因過失犯第1項之罪者，處3年以下有期徒刑、拘役或科新臺幣1
千萬元以下罰金。
第1項之未遂犯罰之。

附件：
臺灣臺中地方檢察署檢察官起訴書
                                     111年度偵字第7479號
　　被　　　告　朱暄禾　女　42歲（民國00年0月00日生）
　　　　　　　　　　　　住臺中市○○區○○路0段000巷0弄0
　　　　　　　　　　　　號
　　　　　　　　　　　　居臺中市○○區○○街00○0號2樓
　　　　　　　　　　　　國民身分證統一編號：Z000000000號
上列被告因違反藥事法案件，業經偵查終結，認應該提起公訴，
茲將犯罪事實及證據並所犯法條分敘如下：
　　　　　  犯罪事實
一、朱暄禾明知含有「Nicotine」成分之電子菸補充液，屬於藥
    事法所規範之藥品，需經行政院衛生福利部查驗登記，核准
    發給藥品許可證，始得輸入，如未經核准，不得擅自輸入，
    竟基於輸入禁藥之犯意，自民國110年9月間，向大陸地區淘
    寶網上某不知名之商家，以每瓶新臺幣（下同）150元之價
    格購入電子菸補充液11支（總價1650元），即未經主管機關
    之許可，且未依法申報、核准，並透過錦煌國際運通有限公
    司(下稱錦煌公司)，向財政部關務署臺北關(下稱臺北關)私
    運夾藏未申報進口快遞貨物1筆(併袋號碼：0M7MN583、提單
    主號為：000-00000000)，嗣經臺北關值勤人員認上開貨物
    有異進行拆封查驗，始查悉上情。
二、案經內政部警政署航空警察局移送偵辦。
　　　　　　證據並所犯法條
一、證據：(一)被告朱暄禾於偵查中之自白，(二)含尼古丁成分
    之一次性霧化棒，數量11PCE(暫扣於遠雄快遞進口專區扣押
    倉)，（三）臺北關110年11月23日北普竹字第1101064351號
    刑事案件移送書影本1份，（四）進口快遞貨物簡易申報單(
    併袋號碼：0M7MN583、提單主號為：000-00000000)影本1份
    ，（五）臺北關扣押貨物收據及搜索筆錄(DT：CX00000000)
    影本1紙，（六）臺北關110年10月1日以北竹儀(3)字第1100
    001829號通關疑義暨權責機關答覆聯絡單影本1份，（七）
    證物照片3張(含扣案貨物外箱派送明細資料)，（八）衛生
    福利部食品藥物管理署111年4月18日FDA研字第1110007466
    號檢驗報告書影本1份等資料在卷可參。本件事證明確，被
    告犯嫌洵堪認定。
二、所謂藥品，依藥事法第6條之定義為：一、載於中華藥典或
    經中央衛生主管機關認定之其他各國藥典、公定之國家處方
    集，或各該補充典藉之藥品；二、未載於前款但用於診斷、
    治療、減輕或預防人類疾病之藥品；三、其他足以影響人類
    身體結構及生理機能之藥品；四、用以配製前三款所列之藥
    品。又所謂禁藥，依藥事法第22條之規定，除經公告禁止之
    毒害藥物外，亦包含未經核准擅自輸入之藥品。是行為人無
    須明確認識所輸入之藥品具有何種成分，僅須認識該藥品乃
    未經許可輸入即可。被告於輸入藥品前，並未向主管機關申
    請許可，且並非誤認業經許可，則難認其主觀上對於扣案藥
    品乃未經許可而輸入乙節欠缺認識。臺灣高等法院109年度
    上訴字第2057號刑事判決見解可資參照。查本案所扣案之電
    子菸補充液，含Nicotine成分（即尼古丁成分，以下稱尼古
    丁），係足以影響人類身體結構及生理機能之藥品，如未經
    衛生福利部核准而擅自輸入，即屬藥事法第22條第1項第2款
    所定之禁藥。依被告於偵查中供稱：伊並無向衛生主管機關
    聲請取得可以輸入藥品執照及許可證，伊知道所輸入之煙油
    可以協助遞次戒掉煙癮，但不知道其內含有尼古丁，也不知
    道尼古丁是屬於西藥等語，堪認被告主觀上明知上開含尼古
    丁成分之電子菸補充液未經主管機關核准輸入，惟仍自大陸
    地區輸入，被告具有輸入禁藥之主觀故意乙節，灼然甚明。
三、按未經核准擅自輸入之藥品，為藥事法所稱禁藥，藥事法第
    22條第1項第2款定有明文。又本件扣案之電子菸補充液均檢
    出含有尼古丁成分，已如前述，即應以藥品列管，屬衛生福
    利部列管之藥品，非經許可不得輸入。是核被告如犯罪事實
    欄所為之犯行，係犯藥事法第82條第1項之輸入禁藥罪嫌。
    又按集合犯乃其犯罪構成要件中，本就預定有多數同種類之
    行為將反覆實行，立法者以此種本質上具有複數行為，反覆
    實行之犯罪，歸類為集合犯，特別規定為一個獨立之犯罪類
    型，例如收集犯、常業犯等。其行為通常具有反覆實行之性
    質，該罪之成立，本質上即具有反覆性，而為集合犯。最高
    法院 106 年度台上字第 770 號 刑事判決可茲參照。被告
    自上開期間，以前述方式輸入前述數量之禁藥，請依集合犯
    之法理論以一罪。末查被告涉犯本案並無犯罪所得，爰不為
    沒收或追徵其價額之聲請，附此敘明。
四、依刑事訴訟法第251條第1項提起公訴。
　　此　　致
臺灣臺中地方法院
中　　華　　民　　國　 111　　年　　4 　　月　　25　　日
　　　　　　　　　　　　　　檢　察　官  林  依  成
本件正本證明與原本無異
中　　華　　民　　國　 111　　年　　5 　　月　　12　　日
                            書  記  官  劉  文  凱
參考法條：
藥事法第82條第1項   
製造或輸入偽藥或禁藥者，處 10 年以下有期徒刑，得併科新臺
幣 1 億元以下罰金。